【裁判字號】    90,台上,170
【裁判日期】    900111
【裁判案由】    違反麻醉藥品管理條例
【裁判全文】
最高法院刑事判決                                  九十年度台上字第一七○號
    上訴人  台灣高等法院檢察署檢察官
    被  告  甲○○
右上訴人因被告違反麻醉藥品管理條例案件，不服台灣高等法院中華民國八十九年九
月十四日第二審更審判決（八十八年度上更(一)字第一八六號，起訴案號：台灣台北地
方法院檢察署八十五年度偵字第三七三三號），提起上訴，本院判決如左：
    主  文
上訴駁回。
    理  由
按刑事訴訟法第三百七十七條規定，上訴於第三審法院，非以判決違背法令為理由，
不得為之。是提起第三審上訴，應以原判決違背法令為理由，係屬法定要件。如果上
訴理由狀並未依據卷內訴訟資料，具體指摘原判決不適用何種法則或如何適用不當，
或所指摘原判決違法情事，顯與法律規定得為第三審上訴理由之違法情形，不相適合
時，均應認其上訴為違背法律上之程式，予以駁回。本件檢察官上訴意旨略稱：(一)證
人吳合陽於警訊及檢察官偵查中已多次指陳其確有向被告甲○○購買安非他命之事實
，在檢察官偵查中並供稱：被告確有在賣安非他命，上次又因被告在場，伊不方便指
認等語，是吳合陽之供述雖有些微之差異，但其指稱被告確有販賣安非他命之基本事
實，則始終如一，復經承辦警員曾光輝證述明確，原判決認吳合陽之證言不得作為採
證之基礎，其認定有違經驗法則。(二)證人許易仁於警訊及檢察官偵查中亦多次指陳其
確有向被告購買安非他命之事實，並經承辦警員陳順旗於原審調查時結證實在，被告
於檢察官偵查中復供稱其與許易仁無怨隙，而許易仁於一審調查時曾供述其安非他命
來自綽號「阿忠」，是其於原審審理中改稱：伊安非他命是向綽號「小胖」拿的云云
，顯屬偏袒之詞，原判決就許易仁事後與事實不相符合之陳述，未探究其真實性如何
﹖遽指其所證多有存疑之處，就各該不利於被告之證言亦未說明其不予採信之理由，
有依法應於審判期日調查之證據而未予調查及判決不載理由之違背法令。(三)證人劉智
明在警訊時曾指認被告之口卡照片稱「被告於八十五年十一月間某日下午三時許在台
北縣新店市○○路某電動玩具場內以每包新台幣（下同）一千元之價格販賣安非他命
」等情，原審亦認有再行傳訊劉智明之必要，乃傳喚劉智明應到庭應訊，因劉智明未
到場，乃命警拘提，但原審傳拘劉智明之程序顯未臻合法，即認此部分與本案發生之
時間已隔近一年左右，難認與本案有裁判上一罪之關係，而退回檢察官另行偵辦，亦
有依法應於審判期日調查之證據而未予調查及判決所載理由矛盾之違背法令云云。
惟查：(一)原判決以公訴意旨略以：被告基於非法販賣化學合成麻醉藥品安非他命以牟
利之概括犯意，自民國八十四年九月間起至八十四年十二月底止，先後多次以每袋二
千或三千元不等之價格，在台北縣新店市○○路某家「香雞城」速食店內出售予許易
仁；另以每一公克三千元或五千元之價格，在吳合陽位於台北縣新店市○○街二十七
巷十五號住處，販售予吳合陽共三次，嗣於八十五年二月二日二十二時四十五分許，
為警循線查獲，因認被告涉有違反麻醉藥品管理條例第十三條之一第二項第一款之連
續非法販賣化學合成麻醉藥品罪嫌等情。經審理結果，以證人曾光輝雖證稱被告在新
店販賣安非他命是有名的，在八十四年底尚有此風聲云云，惟按曾光輝係承辦被告涉
嫌販賣安非他命之警員，其證詞難認無存挾主觀因素，而有偏頗之虞，且許易仁及吳
合陽於警訊及偵查中指述被告販賣安非他命乙節，已前後矛盾，嗣其等於一審及原審
審理時，則俱否認前開指述，本件復未查扣被告販賣安非他命之物證，實難遽因吳合
陽、許易仁於警訊及偵查中有瑕疵之指述，即認被告有販賣安非他命，因而撤銷第一
審關於被告部分之論罪科刑判決，改判諭知被告無罪。已明其憑以認定之理由，從
形式上觀察，並無違背法令之情形存在。(二)原判決於理由中已說明吳合陽於警訊時供
稱：伊向被告買安非他命，由許易仁送安非他命給伊，大約三、四次，一公克五千元
云云。嗣於檢察官偵查庭訊許易仁：何時起幫被告販賣安非他命乙節時，許易仁答以
：伊沒幫他賣，如有幫他賣，會扣到安非他命等語，吳合陽則改稱：去年十一月向被
告買過三次，他都拿去伊家賣伊，分為五千及三千二種，伊向他買一次五千，二次三
千等語，嗣吳合陽再改稱：八十四年四月至九月間伊常見過被告，後在九月後就沒有
見過面等語，其供詞顯有矛盾。且於檢察官訊之以許易仁有否幫被告送貨問題時，吳
合陽僅應以：「我曾和甲○○吵過架，警方要我把甲○○找出來，我才找許易仁幫我
找甲○○」等語，檢察官再質問其被告有無販賣安非他命，吳合陽則復稱「我不知道
」、「我與陳某有仇，因他欠我大哥大和幾千元」、「（甲○○）有賣安非他命，上
次因陳某在場，我不方便指認」等語。惟嗣於審理中即俱否認其有指稱被告販賣安非
他命之情。另以許易仁於警訊固供稱：伊安非他命係向被告買的云云，嗣其於檢察官
偵查中亦供稱：伊於八十四年九月初退伍後向被告買，分為三千、二千元，都是用袋
子裝，被告確有在賣安非他命云云，但嗣後於被告到庭與許易仁對質時，許易仁即改
稱：是警方要伊指稱被告有販賣，伊不知他是否有賣，因吳合陽指稱被告有賣，所以
警方才要伊指稱被告有賣安非他命云云，嗣許易仁於一審、原審審理時即俱否認其有
指證被告販賣安非他命，因認許易仁、吳合陽之指述，前後矛盾，而難能遽信，並
明證人曾光輝係承辦員警，其證詞難免偏頗（見原判決理由二(一)(二)及三），且原判決
憑以認定之理由，並無不合，已如前述，是上訴意旨謂：原判決認吳合陽之證言不得
作為採證基礎，亦不採信曾光輝證詞，有違經驗法則，且就許易仁事後與事實不相符
合之陳述，未探究其真實性，有應於審判期日調查之證據而未予調查及判決不載理由
之違背法令云云，均非依據卷內資料執為指摘，自非適法。(三)證人陳順旗於原審更審
中雖曾證稱：「吳合陽供稱安非他命經許易仁得來，後來才抓到許易仁，而許易仁稱
向甲○○買的」等語（見原審更(一)卷第九十二頁），但原審既認吳合陽、許易仁之供
詞前後矛盾而不足取，則證人陳順旗之上述傳聞證據，自亦不足採憑；又原判決已認
檢察官移送併辦之被告於八十五年十一月間下午三時許，在新店市○○路某電動玩具
場內以每包安非他命一千元價格販賣與劉智明之事實，與公訴人起訴本件被告涉嫌販
賣安非他命與許易仁及吳合陽之時間係八十四年九月至十二月間，二者相隔時間已近
一年左右，因認前揭併案部分與本件無審判上不可分之裁判上一罪關係，且本件因被
告犯罪不能證明，應為無罪之諭知，則該併案部分應退請檢察官另行偵辦（見原判決
理由五），且事實之認定，乃事實審法院之職權，而原審對此項事實之認定，又不違
背經驗與論理法則。是原審未再循法定程序傳拘證人劉智明，或於理由說明上開證人
陳順旗之證言不可採之原因，均於原判決之結果無影響，依刑事訴訟法第三百八十條
規定，亦不得執為上訴第三審之理由。上訴意旨，徒憑己見，就原判決已說明事項或
屬原審採證認事職權之適法行使，任意指摘為違法，顯與法律規定得為第三審上訴理
由之違法情形，不相適合。其上訴違背法律上之程式，應予駁回。
據上論結，應依刑事訴訟法第三百九十五條前段，判決如主文。
中      華      民      國     九十     年      一      月     十一     日
                              最高法院刑事第十一庭
                                  審判長法官  陳  炳  煌
                                        法官  陳  正  庸
                                        法官  陳  世  雄
                                        法官  吳  信  銘
                                        法官  徐  文  亮
      右正本證明與原本無異
                                              書  記  官
中      華      民      國     九十     年      一      月     十七     日


司法院資訊處製作；財團法人民間司法改革基金會備份。
